臺灣士林地方法院刑事判決　　　　　　　96年度交訴字第90號
　　公　訴　人　臺灣士林地方法院檢察署檢察官
　　被　　　告　甲○○
上列被告因公共危險案件，經檢察官提起公訴（96年度偵字第81
39號），本院於準備程序訊問被告，被告就被訴事實為有罪之陳
述，本院合議庭裁定改由受命法官獨任進行簡式審判程序，並判
決如下：
    主  文
甲○○服用酒類，不能安全駕駛動力交通工具而駕駛，處拘役肆
拾日，如易科罰金，以新台幣壹仟元折算壹日；又駕駛動力交通
工具肇事，致人受傷而逃逸，處有期徒刑柒月。緩刑貳年。
    事  實
一、甲○○曾於民國（下同）83年間，因違反麻醉藥品管理條例
    案件，經本院以83年度訴字第261 號判決處有期徒刑7 月，
    復經臺灣高等法院於83年10月12日以83年度上易字第3942號
    判決駁回上訴確定，嗣於84年10月6 日執行完畢，翌（7）
    日出監（尚不構成累犯）。復於96年6 月5 日晚上9 時許在
    臺北縣淡水鎮○○○路某工地飲酒後，已達不能安全駕駛動
    力交通工具之狀態，詎仍於同日晚上10時30分許，騎乘車牌
    號碼A2F-903 號重型機車欲自淡水返回汐止住處，於同日晚
    上11時10分許，其行經臺北縣汐止市○○路○ 段98號前，因
    酒精作用影響其意識，並致操控能力減低，不慎與停放於路
    旁之車牌號碼9759－DR號自小客車之左後視鏡發生擦撞而摔
    倒，致跟隨其後騎乘車牌號碼CXD-111 號（起訴書誤繕為AX
    D-111 號）重型機車之乙○○因閃避不及而追撞倒地，乙○
    ○並因而受有左手、左膝、右小腿多處擦傷瘀腫等傷害（甲
    ○○所涉過失傷害部分，業經告訴人乙○○撤回告訴，檢察
    官已另為不起訴處分確定在案）。惟甲○○明知其駕車肇事
    致人受傷，竟未予以救助，亦不顧蕭洋岱之安危，即因緊張
    且急著返家，遂另行起意，旋即棄車逃逸離開車禍現場。嗣
    經警循線追查，並於96年6 月6 日凌晨1 時許通知甲○○到
    案說明，經警測其吐氣後所含酒精濃度，達每公升0.49毫克
    ，始查得上情。
二、案經臺北縣政府警察局汐止分局報請臺灣士林地方法院檢察
    署檢察官偵查起訴。
     理  由
一、本件被告甲○○所犯非死刑、無期徒刑、最輕本刑為3 年以
    上有期徒刑之罪，或高等法院管轄第一審之案件，被告於本
    院準備程序進行中，就被訴事實為有罪之陳述，經告以簡式
    審判程序之旨，並聽取檢察官、被告之意見後，本院合議庭
    裁定由受命法官獨任進行簡式審判程序，是本件之證據調查
    ，依刑事訴訟法第273 條之2 規定，不受同法第159 條第1
    項、第161 條之2 、第161 條之3 、第163 條之1 及第164
    條至第170 條規定之限制，合先敘明。
二、上揭犯罪事實，業據被告甲○○迭於警詢時及偵審中均坦承
    不諱，核與證人即被害人乙○○指訴之情節相符，並經證人
    即到場處理員警陳啟良證述屬實，復有道路交通事故現場圖
    、道路交通事故調查報告表(一)(二)、道路交通事故照片21張、
    被害人乙○○國泰綜合醫院診斷證明書1 份、酒精濃度測試
    列印單1 紙、臺北縣政府警察局舉發違反道路交通管理事件
    通知單1 紙、汽機車駕駛人酒後生理平衡檢測紀錄表1 紙及
    刑法第一百八十五條之三案件測試觀察紀錄表1 張在卷可稽
    ，綜上各情以觀，被告竟無法事先採取必要之安全措施，在
    直路上騎車逕自擦撞停放於路邊之自小客車左後視鏡，旋人
    車倒地，致隨後駛至之被害人機車閃避不及追撞倒地受傷，
    足見其因飲酒所引起之生理作用確已達無法正常辨識車前狀
    況及操控汽車機械，而不能安全駕駛動力交通工具之狀態至
    明，足徵被告之自白與事實相符，本案事證明確，被告犯行
    洵堪認定，應予依法論科。至法務部88年5 月18日法88檢字
    第1669號函所示刑法第185 條之3 服用酒類不能安全駕駛動
    力交通工具之認定標準，其中參考德國、美國之認定標準，
    對於酒精濃度呼氣已達每公升0.55毫克（0.55MG/ L） 或血
    液濃度達0.11% 以上，肇事率為一般正常人之10倍，認為已
    達「不能安全駕駛」之標準，惟查本件被告肇事後測得吐氣
    所含酒精濃度雖僅為0.49MG/L，固在前揭標準數值以下，惟
    係於被告服用酒類後3 小時始施以酒測，且其客觀事實顯已
    不能安全駕駛，詳如前述，依此尚不能執為被告有利之認定
    ，附此敘明。
三、核被告所為，係犯刑法第185 條之3 酒後不能安全駕駛動力
    交通工具而駕駛罪及同法第185 條之4 肇事致人受傷逃逸罪
    。按刑法第185 條之4 肇事致人死傷逃逸罪，並不以被害人
    為無自救能力人為必要，且在肇事致人死亡而逃逸之情形，
    無成立刑法第294 條第1 項遺棄罪餘地，兩相比較，刑法第
    185 條之4 肇事致人死傷逃逸罪之構成要件，較同法第294
    條第1 項遺棄罪為寬，且前者之法定刑度係參考後者而定，
    立法目的似有將駕駛動力交通工具肇事致人受傷而逃逸行為
    之處罰，以前者之規定取代後者之意，且就肇事致人死亡而
    逃逸者，亦依該罪科以刑責，俾促使駕駛人於肇事後能對被
    害人即時救護，以減少一切傷亡。則在駕駛動力交通工具肇
    事，致人受傷，使陷於無自救能力而逃逸之情形，該刑法第
    185 條之4 應為同法第294 條第1 項之特別規定，而應優先
    適用，併予說明。復被告所犯上開2 罪間，犯意各別，罪質
    互異，應予分論併罰。爰審酌被告酒後駕車肇事逃逸，任憑
    被害人受傷倒於馬路而不顧、過失程度、被害人所受傷害程
    度、被告犯後坦承犯行以及肇事後已與被害人達成和解等一
    切情狀，量處如主文所示之刑，並就酒後不能安全駕駛動力
    交通工具而駕駛罪部分諭知易科罰金之折算標準，以示懲儆
    。末查，被告有如事實欄所載之犯罪科刑執行情形，前雖因
    故意犯罪受有期徒刑以上刑之宣告，然執行完畢後，5 年以
    內未曾受有期徒刑以上刑之宣告，此有臺灣高等法院被告前
    案紀錄表1 份在卷可按，其因一時失慮，致犯刑章，現已與
    被害人乙○○達成民事和解，並有和解書1 紙附卷足稽（附
    於本院96年9 月28日審判筆錄後），且本件係因過失傷害行
    為所引起，被告經此科刑後，應足資警惕，信無再犯之虞，
    本院綜核其個人及家庭環境各情，因認其所受刑之宣告以暫
    不執行為適當，故併諭知緩刑2 年，以啟自新。
據上論斷，應依刑事訴訟法第第299 條第1 項前段、第273 條之
1 第1 項，刑法第185 條之3 、第185 條之4 、第41條第1 項前
段、第74條第1 項第2 款，刑法施行法第1 條之1 ，判決如主文
。
本案經檢察官張紜瑋到庭執行職務
中　　華　　民　　國　　96　　年　　10　　月　　15　　日
                  刑事第五庭法  官  李育仁
上正本證明與原本無異。
如不服本判決，應於收受送達後10日內向本院提出上訴書狀，其
未敘述上訴之理由者並得於提起上訴後20日內向本院補提理由書
（均須按他造當事人之人數附繕本）。
                            書記官  陳韻如
中　　華　　民　　國　　96　　年　　10　　月　　15　　日
附錄本判決論罪科刑依據之法條：
中華民國刑法第一百八十五條之三：
服用毒品、麻醉藥品、酒類或其他相類之物，不能安全駕駛動力
交通工具而駕駛者，處一年以下有期徒刑、拘役或三萬元以下罰
金。
中華民國刑法第一百八十五條之四：
駕駛動力交通工具肇事，致人死傷而逃逸者，處六月以上五年以
下有期徒刑。
